【裁判字號】    90,上易,743
【裁判日期】    900502
【裁判案由】    贓物等
【裁判全文】
臺灣高等法院刑事判決                              九十年度上易字第七四三號
    上  訴  人
    即  被  告  乙○○
右上訴人因贓物等案件，不服臺灣桃園地方法院八十九年度易字第二二四六號，中華
民國八十九年十月三十日第一審判決（起訴案號：臺灣桃園地方法院檢察署八十九年
度偵字第七三七五號）提起上訴，本院判決如左：
    主  文
原判決暨所定執行刑均撤銷。
乙○○收受贓物，累犯，處有期徒刑伍月，如易科罰金，以佰元折算壹日。
扣案變造甲○○駕駛執照上乙○○照片壹張沒收。
    事  實
一、乙○○前因違反肅清煙毒條例案件經本院於民國（下同）八十三年七月十四日判
    處有期徒刑三年四月，於同年八月二十七日確定，又違反麻醉藥品管理條例案件
    ，經臺灣桃園地方法院於八十四年一月二十四日判處有期徒刑六月，於八十四年
    三月二十三日確定，上開二罪經送監執行，於八十五年六月十四日假釋付保護管
    束，於八十七年九月十三日期滿，假釋付保護管束未經撤銷，視為有期徒刑執行
    完畢。
二、緣甲○○之駕駛執照與健保卡於八十九年二月十六日放置於KZ—三九○三號自用
    小客車內，在桃園縣八德市○○路一○八巷一弄三號遭不詳姓名人竊取後復遺失
    ，而由李衍平（成年人，另案經檢察官提起公訴）於八十九年三月在其住處巷口
    附近拾獲侵占，詎乙○○因施用毒品案件經臺灣桃園地方法院檢察署通緝，為避
    警查獲，遂於八十九年四月五日，與李衍平基於變造駕駛執照之犯意聯絡，由乙
    ○○在桃園縣大溪鎮崎頂附近將其本人照片一張交付與李衍平，李衍平即於桃園
    縣大溪鎮○○路○段二九巷八三號住處將乙○○之照片換貼於甲○○失竊之駕駛
    執照上，共同變造該駕駛執照，李衍平旋將該變造完成之駕駛執照及前開甲○○
    失竊之健保卡在乙○○桃園縣大溪鎮○○路三四○號住處附近交付與乙○○，乙
    ○○明知上開變造之駕駛執照（上貼乙○○照片）及甲○○之健保卡為贓物而仍
    收受之。嗣於八十九年五月十四日下午十時四十分許，乙○○在桃園縣桃園市○
    ○街三號前遇警臨檢，遂持甲○○之健保卡及上開變造之駕駛執照交值勤員警查
    驗身份，足以生損害於交通監理機關於駕駛執照核發管理作業之正確性及甲○○
    本人。然旋為警查得乙○○自己之身分證而遭識破，偵悉上情。
三、案經桃園縣警察局報請臺灣桃園地方法院檢察署檢察官偵查起訴。
    理  由
一、原審訊據被告乙○○坦承右揭行使變造特種文書之犯行，然矢口否認有何收受贓
    物之犯行，辯稱並不知所收受之甲○○健保卡及變造之駕駛執照為贓物云云。經
    查，被告如何將本人之照片交付證人李衍平，證人李衍平又如將之換貼於甲○○
    失竊之駕駛執照上，連同甲○○失竊健保卡交付，嗣後被告遇警臨檢則持上開變
    造之甲○○駕駛執照，冒稱甲○○等事實，分據證人李衍平、鍾桂宏即值勤員警
    指證在案，並有該變造之駕駛執照一枚扣案佐證，堪認被告上開關於行使變造特
    種文書犯行之自白與事實相符。而上開甲○○之健保卡及駕駛執照係於八十九年
    二月十六日放置於KZ—三九○三號自用小客車內，在桃園縣八德市○○路一○八
    巷一弄三號遭不詳姓名人竊取等節，復據證人甲○○證述綦詳，並出具健保卡贓
    物領據一紙為憑，上開甲○○之健保卡及駕駛執照係他人財產上犯罪所得無訛，
    確為贓物。被告明知交付該健保卡及變造之駕駛執照者並非該物所有權人，亦非
    有權使用人，竟收受而圖以遇警臨檢時得冒名使用之，顯然於收受之際即知悉該
    物來源不明，辯稱不知為贓物云云，無非避重就輕之詞，委無足採。事證明確，
    犯行洵堪認定。
二、核被告行使變造駕駛執照該種關於能力之證書，足以生損害於公眾及他人所為，
    係犯刑法第二百十六條、第二百十二條行使變造特種文書罪，其就變造特種文書
    之低度行為與李衍平有犯意聯絡、行為分擔，為共同正犯，然變造特種文書之低
    度行為應為行使之高度行為所吸收，不另論罪。又其收受贓物，另犯刑法第三百
    四十九條第一項收受贓物罪。所犯上開二罪，有方法結果之牽連關係，應從一重
    之收受贓物罪處斷。公訴人漏未認定變造之駕駛執照亦屬贓物，尚有未洽，惟此
    部分在起訴範圍內，本院自得併予以審理；又，公訴人認被告所犯行使變造特種
    文書罪及贓物罪，為數罪併罰，亦有未合。查被告前因違反肅清煙毒條例案件經
    本院於八十三年七月十四日判處有期徒刑三年四月，於同年八月二十七日確定，
    又違反麻醉藥品管理條例案件，經本院於八十四年一月二十四日判處有期徒刑六
    月，於八十四年三月二十三日確定，上開二罪經送監執行，於八十五年六月十四
    日假釋付保護管束，於八十七年九月十三日期滿，假釋付保護管束未經撤銷，視
  為有期徒刑執行完畢，有臺灣高等法院被告全國前案紀錄表、臺灣高等法院檢察
    署刑案紀錄簡覆表在卷為憑，五年內再犯本件有期徒刑以上之罪，為累犯，應加
    重其刑。
三、原審予以論科，雖非無見，惟查：（一）原判決漏未認定變造之駕駛執照亦屬贓
    物，尚有未洽，（二）原判決認被告所犯行使變造特種文書罪及贓物罪，為數罪
    併罰，亦有未當。被告未附理由提起上訴，雖無理由，然原判決既有上開可議之
    處，仍應由本院就其罪刑連同其執行刑併予以撤銷並自為判決。經審酌被告為避
    警查獲通緝，竟犯本罪圖以卸責於他人，影響社會治安，及其犯罪手段、品性、
    生活狀況、智識程度、犯罪所生之損害，及犯罪後態度等一切情狀，衡處如主文
    所示之刑，並諭知易科罰金之折算標準。
三、扣案變造甲○○駕駛執照上被告照片一張，為被告所有供犯罪所用之物，業據被
    告於原審陳明在卷，應依刑法第三十八條第一項第二款宣告沒收。
四、被告經合法傳喚無正當理由不到庭，爰不待其陳述，逕行判決。
據上論斷，應依刑事訴訟法第三百六十九條第一項前段、第三百六十四條、第三百七
十一條、第二百九十九條第一項前段，刑法第二百十六條、第二百十二條、第三百四
十九條第一項、第四十七條、第四十一條第一項前段、第五十五條、第三十八條第一
項第二款，罰金罰鍰提高標準條例第一條前段、第二條，判決如主文。
本案經檢察官李金定到庭執行職務。
中      華      民      國    九十      年      五      月      二      日
                              臺灣高等法院刑事第二十二庭
                                  審判長法  官  許  正  順
                                        法  官  邱  同  印
                                        法  官  胡  方  新
右正本證明與原本無異。
不得上訴。
                                        書記官  秦  慧  榮
中    華    民    國     九十     年       五       月        三        日
附錄    本判決論罪科刑法條：
刑法第三百四十九條
收受贓物者，處三年以下有期徒、拘役或五百元以下罰金。
搬運、寄藏、故買贓物或為牙保者，處五年以下有期徒刑、拘役或科或併
科一千元以下罰金。
因贓物變得之財物，以贓物論。


司法院資訊處製作；財團法人民間司法改革基金會備份。
